【裁判字號】    90,上易,625
【裁判日期】    900629
【裁判案由】    傷害
【裁判全文】
臺灣高等法院臺南分院刑事判決        九十年度上易字第六二五號            Ｃ
      上  訴  人
      即  被  告  庚○○○
      選任辯護人  楊  勝  夫
      上  訴  人
      即  被  告  己  ○  ○
右上訴人因傷害案件，不服中華民國九十年二月十九日臺灣嘉義地方法院八十九年度
易字第一一四八號第一審判決（起訴案號：臺灣嘉義地方法院檢察署八十九年度偵字
第六六一六號），提起上訴，本院判決如左：
      主      文
原判決撤銷。
庚○○○、己○○、戊○○、丁○○共同傷害人之身體，庚○○○處有期徒刑陸月，
己○○、戊○○、丁○○，各處有期徒刑肆月。如易科罰金，均以參佰元折算壹日。
      事      實
一、庚○○○與甲○○係鄰居，於民國（下同）八十九年十月十七日凌晨零時卅分許
    ，該晚因甲○○酒後，至嘉義縣民雄鄉秀林村東義十一之十八號庚○○○所設「
    旨緣宮」叫罵滋事，經庚○○○規勸返家無效，致庚○○○不堪其擾，而與甲○○發生爭執。庚○○○竟與其子己○○，及其「旨緣宮」朋友戊○○、丁○○，
    共同基於傷害犯意聯絡，共同毆打甲○○，致甲○○受有頭部外傷合併頭皮撕裂
    傷、右胸部鈍挫傷合併血胸等傷。
二、案經甲○○及其妻顏陳水蓮訴由嘉義縣警察局民雄分局報請臺灣嘉義地方法院檢
    察署檢察官偵查起訴。
      理      由
一、訊據上訴人即被告庚○○○、己○○、戊○○、丁○○供承於右揭時地被害人甲○○酒後至「旨緣宮」叫罵滋事時，伊等均在場之事實。然均否認有傷害犯行，
    庚○○○辯稱：當時甲○○已喝醉酒，甲○○之傷係其滋事時，部分因酒醉其自
    己碰撞牆壁所致，部分則係與伊拉扯間，強力掙脫瘀痕所致，但伊確未毆打甲○○云云。己○○辯稱：伊只是上前勸阻甲○○、庚○○○而已，並未毆打甲○○
    云云；戊○○、丁○○則均辯稱：伊二人當時雖在場，但未毆打甲○○云云。
二、經查：
  (一)右揭被告四人共同毆打告訴人之事實，已據告訴人於警偵訊及本院審理時指訴歷
    歷，且經目擊證人乙○○○迭於警偵及原審中，證述屬實。而被告庚○○○亦自
    承：伊曾出手毆打告訴人等語（詳警卷第三頁背面）。是被告庚○○○毆打告訴
    人犯行，堪以認定。
  (二)次查告訴人甲○○因本案受有頭部外傷合併頭皮撕裂傷、右側胸壁鈍挫傷合併血
    胸等傷，並因此等傷害，而於案發當日凌晨至嘉義基督教醫院急診，接受肋膜腔
    胸管引流術，並入「加護病房接受治療觀察」等情，有財團法人嘉義基督教醫院
    八十九年十月十七日出具診斷證明書乙份在卷可稽（詳警卷第十頁）。即嘉義基
    督教醫院亦函覆原審稱，病人甲○○主訴遭人毆打受傷，其傷勢確實嚴重等語，
    有該醫院八十九年十二月九日函乙份在卷可稽（詳原審卷卅頁）。由此觀之，顯
    見告訴人當日傷勢嚴重，衡情應非自己跌撞或碰撞牆壁所致，亦非僅被告庚○○○一人所能為之。告訴人及證人乙○○○所指訴係由被告四人共同毆打告訴人成
    傷，尚非無據。
  (三)又據告訴人甲○○於原審供稱：伊酒後至被告庚○○○處，欲與被告四人一起泡
    茶；伊因酒醉與庚○○○發生叫罵，被告四人乃圍毆伊等語（詳原審卷第四十五
    頁、警卷第一頁背面）。依此被告庚○○○、丁○○於原審所供：甲○○酒後前
    往旨緣宮，伊等以茶水招待之，惟甲○○酒醉意識不清，與庚○○○發生口角等
    情（詳本院卷第卅一至卅二頁），應屬事實。顯見本件係因甲○○酒後，至被告
    庚○○○所設「旨緣宮」叫罵滋事所致。至被告己○○、戊○○、丁○○辯稱，
    當時伊等僅在旁勸架，未出手毆打甲○○云云。然被告己○○係庚○○○之子，
    被告戊○○、丁○○係庚○○○至友，且分任「旨緣宮」要職。衡情於庚○○○
    與甲○○發生扭打之際，自無僅口頭勸架，而袖手旁觀之理！渠等所辯僅在旁邊
    勸阻，未出手毆打甲○○云云，顯為避重就輕之詞，不值採信。
  (四)至證人黃士豪於原審證稱：伊原在樓上睡覺，為甲○○喧鬧聲吵醒，下樓見甲○○與庚○○○，在甲○○住處外扭在一起，己○○正在勸架；甲○○則拉扯間自
    行摔倒，伊聽到庚○○○喊叫救護車；伊自家中出來時，見戊○○、丁○○在伊
    家門外道路上，未過去勸架，也未打甲○○云云（詳原審廿五頁）。證人黃士豪
    案發初始，原在家睡覺，經喧鬧聲吵醒，始外出查看，顯見證人黃士豪並未目睹
    本案雙方打鬧全程，所見僅係片段過程。故依其所述，尚無法為有利於被告戊○○、丁○○認定。
  (五)又證人丙○○○於原審亦證稱：甲○○返家取刀找庚○○○，二人拉扯，刀子掉
    到地上，二人亦倒地，甲○○額頭可能碰到柱子或牆壁受傷。己○○將庚○○○
    拉開後，庚○○○即喊叫救護車；甲○○額頭受傷，但不嚴重，然經原審詢以倘
    被害人傷勢不重，何以住進加護病房時，證人丙○○○始表示，當時拉扯情形，
    伊不太清楚云云（詳原審卷廿四頁）。以此觀之，證人丙○○○所為證詞，是否
    確實，令人生疑。又告訴人傷勢嚴重，除頭部受傷外，胸部所受有傷害，尚須住
    院開刀治療，已如前述。證人丙○○○竟稱告訴人當時傷勢不嚴重，顯係事後避
    重就輕，迴護被告之詞。況其所稱甲○○可能係自行碰撞所致等語，既係證人丙○○○推測之詞，而非親睹，即無法據以為被告有利之認定。再者，證人丙○○○就告訴人持刀情形，與被告等人所稱固屬相同，但案發現場並未發現有刀子或
    螺絲起子等凶器。且縱或有之，已掉落地上，對被告等人自不構成生命身體威脅
    ，祇須被告四人合力，衡情應可以不傷害告訴人方式，制服告訴人，被告等捨此
    未為，更可證明被告四人確有共同傷害告訴人犯行。綜上所述，本件事證明確，
    被告四人共同傷害甲○○犯行，均堪以認定。
三、核被告庚○○○、己○○、戊○○、丁○○四人所為，均係犯刑法第二百七十七
    條第一項傷害罪，彼等間有犯意聯絡及行為分擔，均應論以共同正犯。
四、原審以被告罪證明確，因予論罪科刑，固非無見。惟刑事審判之量刑，在於實現
    刑罰權之分配的正義。故法院對有罪之被告科刑，應符合罪刑相當之原則，使罰
    當其罪，以契合人民之法律感情。此所以刑法第五十七條明定科刑時應審酌一切
    情狀，尤應注意該條所列各款事項，以為科刑輕重之標準，故量刑時，自須就犯
    罪動機、犯人與被害人平日關係等情，詳加審酌。查本件被告四人共同毆打告訴
    人致傷行為，固屬不當。然被告等人並非蓄意犯罪，本件傷害案純係肇因於告訴
    人酒後意識不清，至被告庚○○○家中叫罵滋事，被告等人不堪其擾，雙方發生
    爭執，進而發生打架所致，原審對此疏未詳加審酌，對被告等所量處之刑，即有
    罪刑不相當之違誤。被告四人上訴意旨，否認犯罪，固無可取，然其指摘原判決
    量刑不當，為有理由，自應由本院將原判決予以撤銷改判。爰審酌被告四人犯罪
    動機，平日素行良好，無不良前科犯行（詳警卷第十二頁至十五頁），並參酌本
    件被告庚○○○、己○○與告訴人為鄰居，本件係因告訴人酒醉至被告庚○○○
    家中叫罵滋事所致；被告戊○○、丁○○與告訴人素不相識，因造訪友人庚○○○，無端捲入紛爭，因而涉案；被告庚○○○係本案主要行為人，被告己○○為
    被告庚○○○之子，因而涉入共同犯行，及告訴人所受嚴重傷害，暨被告等人犯
    後態度等一切情狀，分別量處如主文第二項所示之刑，並均諭知如易科罰金之折
    算標準，以資懲儆。
據上論斷，應依刑事訴訟法第三百六十九條第一項前段、第三百六十四條、第二百九
十九條第一項前段，刑法第廿八條、第二百七十七條第一項、第四十一條第一項、罰
金罰鍰提高標準條例第一條前段、第二條，判決如主文。
本案經檢察官羅清溪到庭執行職務。
中    華    民    國      九十      年      六      月廿九        日
                                  臺灣高等法院臺南分院刑事第五庭
                                      審判長法官  茆    臺    雲
                                            法官  蔡    長    林
                                            法官  董    武    全
右正本證明與原本無異。
不得上訴。
                                      法院書記官  黃    全    忠
中    華    民    國      九十      年      七      月     三           日
附錄法條：
刑法第二百七十七條第一項：傷害人之身體或健康者，處三年以下有期徒刑、拘役或
                          一千元以下罰金。


司法院資訊處製作；財團法人民間司法改革基金會備份。
